臺灣臺中地方法院交通事件裁定　　　　 96年度交聲更字第6號
原處分機關　交通部公路總局臺中區監理所
異　議　人
即受處分人　甲○○
上列異議人即受處分人因違反道路交通管理處罰條例案件，對於
交通部公路總局臺中區監理所民國九十五年一月二十六日、九十
六年三月二日所為之裁決（中監違字第裁六○－Ｚ000000
00號、六○－ＧＤ0000000號裁決書）聲明異議，受處
分人不服本院交通法庭九十六年四月十三日所為九十六年度交聲
字第二八九號裁定，提起抗告，經臺灣高等法院臺中分院於九十
六年五月二十二日以九十六年度交抗字第三六四號裁定撤銷發回
更審，本院裁定如下：
    主    文
對九十五年一月二十六日中監違字第裁六○－Ｚ0000000
0號裁決之異議駁回。
九十六年三月二日中監違字第裁六○－ＧＤ0000000號裁
決之處分撤銷，發回交通部公路總局臺中區監理所。
    理    由
一、原處分機關略以：異議人即受處分人（下稱受處分人）甲○
    ○曾於民國九十三年十月十一日下午二時四分許，駕駛車號
    二Ｌ－九八九九號自用小客車，在國道四號東向九．九公里
    處，因「在高速公路超速行駛」違規，經內政部警政署國道
    公路警察局第三警察隊依違反道路交通管理處罰條例第三十
    三條第一項當場舉發，受處分人甲○○未於期限內到案，該
    所遂於九十五年一月二十六日以中監違字第裁六○－Ｚ00
    000000號裁決書處以罰鍰新臺幣（下同）六千元，並
    依同條例第六十三條第一項規定記違規點數一點，因受處分
    人遲未處理上開裁決書，遭該所於九十五年三月十三日起註
    銷其汽車駕駛執照。詎受處分人猶於九十六年一月十一日零
    時三十五分許，駕駛車號二Ｌ－九八九九號自用小客車，在
    臺中市○○路、大雅路口，因「無照駕駛」違規，經臺中市
    警察局保安警察隊依違反道路交通管理處罰條例第二十一條
    第一項第一款規定當場舉發。受處分人未於期限內到案，該
    所遂於九十六年三月二日以中監違字第裁六○－ＧＤ000
    0000號裁決書，依違規事實改處道路交通管理處罰條例
    第二十一條第一項第四款「駕駛執照業經註銷仍駕駛小型車
    」，罰鍰九千元，逾期則依裁決書處罰主文規定裁處等語。
二、受處分人異議意旨略以：其於九十六年一月十一日違規，遭
    警察開單而按時繳納，事後再接獲「無照駕駛」之紅單，才
    知道其於九十三年十一月之一張超速罰單忘記繳納，故其駕
    照已被註銷。惟其從九十三年至今，紅單繳納超過一百多張
    ，從未不繳，因為一張不知道沒有繳的紅單（被通知多次未
    收）進而註銷駕照，完全不合理。且其因小孩子要就讀中師
    附小，才將戶籍遷至中華路一段九十三巷六十五號，嗣因其
    朋友遷離上址，才導致其未收到監理所註銷駕照之裁決書。
    爰聲明異議，請求允許補繳九十三年之罰單並恢復其駕駛執
    照，及撤銷原處分機關九十六年三月二日之裁決等語。
三、就中監違字第裁六○－Ｚ00000000號裁決書部分：
　(一)按受處分人，不服道路交通管理處罰條例第八條主管機關所
    為之處罰，得於接到裁決書之翌日起二十日內，向管轄之地
    方法院聲明異議；又交通法庭認聲明異議不合法律上之程式
    或其異議權已經喪失者，應以裁定駁回之，但其不合法律上
    之程式可補正者，應先定期命為補正，逾期不補正者，即予
    駁回，道路交通管理處罰條例第八十七條第一項、道路交通
    案件處理辦法第十八條分別定有明文；又按處理違反道路交
    通管理事件，有關文書送達之程序，依行政程序法之規定，
    違反道路交通管理事件統一裁罰基準及處理細則第五條定有
    明文；且按送達，於應受送達人之住居所、事務所或營業所
    為之。但在行政機關辦公處所或他處會晤應受送達人時，得
    於會晤處所為之。應受送達人有就業處所者，亦得向該處所
    為送達；於應送達處所不獲會晤應受送達人時，得將文書付
    與有辨別事理能力之同居人、受雇人或應送達處所之接收郵
    件人員。應受送達人或其同居人、受雇人、接收郵件人員無
    正當理由拒絕收領文書時，得將文書留置於應送達處所，以
    為送達；送達，不能依前二條規定為之者，得將文書寄存送
    達地之地方自治或警察機關，並作送達通知書兩份，一份黏
    貼於應受送達人住居所、事務所、營業所或其就業處所門首
    ，另一份交由鄰居轉交或置於該送達處所信箱或其他適當位
    置，以為送達。前項情形，由郵政機關為送達者，得將文書
    寄存於送達地之郵政機關。寄存機關自收受寄存文書之日起
    ，應保存三個月，行政程序法第七十二條第一項、第三項、
    第七十三條第一項、第三項、第七十四條分別訂有明文。
  (二)經查，本件受處分人於民國九十三年十月十一日下午二時四
  　分許，駕駛車號二Ｌ－九八九九號自用小客車，在國道四號
  　東向九．九公里處，因「在高速公路超速行駛」違規，經內
 　 政部警政署國道公路警察局第三警察隊依違反道路交通管理
    處罰條例第三十三條第一項當場舉發，並將該舉發通知單當
    場交由受處分人簽名收執，惟因受處分人之過失而未於應到
    案日期前到案，交通部公路總局臺中區監理所遂於九十五年
    一月二十六日以中監違字第裁六○－Ｚ00000000號
    裁決書處以罰鍰六千元，並依同條例第六十三條第一項規定
    記違規點數一點，本件裁決書作成後，委由郵政機關送達至
    受處分人之戶籍地「臺中市○區○○街六四巷三號」，因未
    會晤受處分人本人，亦無受領文書之同居人、受雇人或應送
    達處所之接收郵件人員，即於九十五年二月七日將該裁決書
    寄存在送達地之臺中五權路郵局，並作送達通知書二份，一
    份黏貼於應受送達人住居所門首，另一份置於該送達處所信
    箱內，以為送達，此有交通部公路總局臺中區監理所送達證
    書一紙在卷可稽，而受處分人自九十二年二月二十七日起至
    九十五年五月十日止，均設籍在「臺中市○區○○街六四巷
    三號」，此亦有受處分人戶籍謄本及本院依職權查詢之受處
    分人之個人基本資料查詢結果各一份附卷可稽，是前開裁決
    書已合法寄存送達於受處分人之戶籍地，而生送達之效力。
    受處分人雖辯稱其因小孩子要就讀師附小，才將戶籍遷至「
    中華路一段九三巷六五號」，嗣因其朋友遷離上址，才導致
    未收到裁決書，然實際上該裁決書並非寄送至上址，故受處
    分人所辯顯不足採。綜上，原處分機關以寄存送達之方式，
    向受處分人設籍之戶籍處所為送達，核無違誤。本件受處分
    人遲至九十六年三月二日始具狀提出聲明異議，此有蓋有監
    理單位收文章之聲明異議狀及交通部公路總局臺中區監理所
    對違反道路交通管理事件不服裁決聲明異議案件移送書各一
    份在卷可參，依照前開規定，是本件受處分人聲明異議顯已
    逾越法定二十日之不變期間，其異議不合法律上之程式，應
    予駁回，爰裁定如主文第一項所示。
四、就中監違字第裁六○－ＧＤ0000000號裁決書部分：
　(一)按道路交通管理處罰條例第九條第一項規定：「本條例所定
    罰鍰之處罰，行為人接獲違反道路交通管理事件通知單後，
    於十五日內得不經裁決，逕依第九十二條第三項之罰鍰基準
    規定，向指定之處所繳納結案；不符舉發事實者，應於十五
    日內，向處罰機關陳述意見，其不依通知所定期限前往指定
    處所聽候裁決，且未依規定期限繳納罰鍰結案或向處罰機關
    陳述意見者，處罰機關得逕行裁決之。」，又填製通知單，
    應就其違反行為簡要明確記載於違規事實欄內，並記明違反
    條款；違反本條例行為之處罰，處罰機關於裁決前，應給予
    違規行為人陳述之機會；違反道路交通管理事件，行為人認
    為舉發之事實與違規情形相符者，得於接獲通知單後，親自
    或委託他人持該通知單，不經裁決向指定之處所逕依裁罰基
    準執行並繳納罰鍰結案，違反道路交通管理事件統一裁罰基
    準及處理細則第十三條第一項、第四十條前段、第四十八條
    第一項分別定有明文。意即違規行為人對於警員舉發之違規
    事實不爭執者，得持舉發通知單於十五日內依最低額度繳納
    罰鍰結案，處罰機關受理移送舉發交通違規事件後，如認警
    員填記內容不符規定或適用法條有誤，則應洽請原移送機關
    更正後重新送達，並就更正後違規事實給予行為人陳述意見
    機會，行為人未於期限內依更正後舉發通知單繳納最低罰鍰
    金額結案，處罰機關始得逕行裁決。又駕駛執照業經吊銷、
    註銷仍駕駛小型車或機器腳踏車，處新臺幣六千元以上一萬
    二千元以下罰鍰，並當場禁止其駕駛，道路交通管理處罰條
    例第二十一條第一項第四款亦定有明文
  (二)經查：
    1.本件受處分人之駕駛執照，業經原處分機關於九十五年三
      月十三日起註銷，惟受處分人仍於九十六年一月十一日零
      時三十五分許，駕駛車號二Ｌ－九八九九號自用小客車，
      並於行經臺中市○○路、大雅路口時違規而為警攔查，嗣
      經臺中市警察局保安警察隊以其「無照駕駛」，而於九十
      六年二月二日，依道路交通管理處罰條例第二十一條第一
      項第一款規定，掣作中市警交字第ＧＤ0000000號
      舉發違反道路交通管理事件通知單舉發其「無照駕駛」之
      違規行為，並通知受處分人，受處分人未於期限內到案，
      原處分機關遂於九十六年三月二日以中監違字第裁六○－
      ＧＤ0000000號裁決書，依違規事實即「駕駛執照
      業經註銷仍駕駛小型車」，改依道路交通管理處罰條例第
      二十一條第一項第四款規定處以罰鍰九千元，逾期則依裁
      決書處罰主文規定裁處等情，有原處分機關九十五年一月
      二十六日以中監違字第裁六○－Ｚ00000000號裁
      決書影本一份、內政部警政署國道公路警察局公警交字第
      Ｚ00000000號舉發違反道路交通管理事件通知單
      影本一份、臺中市警察局中市警交字第ＧＤ000000
      0號舉發違反道路交通管理事件通知單影本一份、原處分
      機關九十六年三月二日以中監違字第裁六○－ＧＤ000
      0000號裁決書影本一份附卷可稽。故受處分人駕駛執
      照業經註銷仍駕駛小型車之違規事實，應堪認定。從而，
      受處分人之違規行為係違反道路交通管理處罰條例第二十
      一條第一項第四款之規定，而非同條例第二十一條第一項
      第一款規定。
　　2.受處分人原受舉發之違規事實係「未領有駕駛執照駕駛小
　　　型車（即無照駕車）」，經原處分機關查證後，認受處分
　　　人之違規事實乃「駕駛執照業經註銷仍駕駛小型車」，受
　　　處分人之違規事實及應適用法條既有變更，為使受處分人
　　　於受裁罰前有陳述意見之機會，或逕持舉發通知單於十五
　　　日內依最低額度繳納罰鍰結案，原處分機關應洽請原移送
　　　機關更正後重新送達受處分人，並就更正後違規事實給予
　　　受處分人陳述意見之機會，倘受處分人未於期限內依更正
　　　後舉發通知單繳納最低罰鍰金額結案，原處分機關始得逕
　　　行裁決。然原處分機關逕予變更受處分人違規事實及應適
　　　用法條後裁決，其所踐行之裁決程序，有違前揭規定，尚
　　　有不當，應予撤銷，並發回原處分機關，由其洽請原移送
　　　機關即臺中市警察局更正舉發違反道路交通管理事件通知
　　　單後，重行送達受處分人，爰裁定如主文第二項所示。
五、據上論斷，應依道路交通管理處罰條例第八十七條第二項，
    道路交通案件處理辦法第十八條、二十條前段規定，裁定如
    主文。
中　　華　　民　　國　　96　　年　　9 　　月　　5 　　日
                  交通法庭    法  官  賴恭利
上為正本係照原本作成。
如不服本裁定應於送達後五日內向本院提出抗告狀。
                              書記官  孫立文
中　　華　　民　　國　　96　　年　　9 　　月　　5 　　日
